【裁判字號】    98,訴,605
【裁判日期】    980803
【裁判案由】    侵權行為損害賠償
【裁判全文】
臺灣士林地方法院民事判決               98年度訴字第605號
原      告  乙○○
訴訟代理人  廖振洲律師
複代理人    丙○○
被      告  甲○○
                        樓
                      現於臺灣臺北監獄執行中
上列當事人間請求侵權行為損害賠償事件，本院於98年7 月17日
言詞辯論終結，判決如下：
    主      文
被告應給付原告新臺幣貳拾捌萬柒仟零貳拾陸元，及自民國九十
七年十月十日起至清償日止，按年息百分之五計算之利息。
原告其餘之訴駁回。
訴訟費用由被告負擔五十分之三，餘由原告負擔。
本判決第一項得假執行。
    事實及理由
一、原告起訴主張：伊於96年11月22日晚間9 時許，在臺北縣汐
    止市○道街53巷19弄10號2 樓，因細故與被告發生口角爭執
    。嗣伊下樓乘坐友人李健平騎駛之機車正欲離去之際，被告
    因心有不滿，竟偕同在場友人魏宗文及真實姓名、年籍均不
    詳之綽號「阿正」之成年男子跟隨下樓，渠等3 人共同基於
    傷害之犯意，分別自伊背後、側面，以徒手毆打及腳踢等方
    式，朝伊之背部及頭、臉等部位攻擊。期間並造成伊自機車
    後座跌至地面，致伊受有頸椎3/4 、4/5 、5/6 節椎間盤突
    出併神經壓迫之傷害。爰依民法第184 條第1 項前段、第19
    3 條第1 項及第195 條第1 項前段規定，請求被告給付新臺
    幣（下同）87,026元之醫藥費用及5,112,974 元之精神上損
    害賠償。並聲明：被告應給付原告520 萬元，及自97年10月
    10日起至清償日止，按年息5%計算之利息。
二、被告則以：伊承認有打原告，也願意賠償原告，對原告請求
    的醫療費用沒有意見，但原告請求的精神慰撫金過高。而且
    伊之所以打原告，是因為原告帶伊女朋友去吸毒，伊目前的
    經濟能力真的很不好，根本沒有錢。伊願意支付原告的醫療
    費用87,026元，作為本件的和解等語置辯。並聲明：求為判
    決駁回原告之訴。
三、本件經兩造協議後簡化爭點如下：
  甲、兩造所不爭執之事項：
    (一)原告於96年11月22日晚間9 時許，在臺北縣汐止市○道街
      53巷19弄10號2 樓因細故與被告發生口角爭執。嗣原告下
      樓乘坐友人李健平騎駛之機車正欲離去之際，被告因心有
      不滿，乃偕同在場友人魏宗文及真實姓名、年籍均不詳之
      綽號「阿正」成年男子跟隨下樓，渠3 人遂共同基於普通
      傷害之犯意聯絡，分別自原告背後、側面，以徒手毆打及
      腳踢等方式，朝原告之背部及頭、臉等部位攻擊，期間並
      造成原告自機車後座跌至地面，原告因而受有頸椎3/4 、
      4/5 、5/ 6節椎間盤突出併神經壓迫之普通傷害。
    (二)被告因傷害案件，經本院地檢署檢察官提起公訴（97年度
      偵字第2494號、98年度偵字第733 號），復經本院刑事庭
      判決被告犯傷害罪，累犯，處有期徒刑伍月，如易科罰金
      ，以壹仟元折算壹日確定。
    (三)被告該當本件侵權行為之損害賠償責任。
    (四)本案若原告勝訴，則法定遲延利息自97年10月10日起算。
    (五)被告國中畢業，未婚，目前在臺北監獄服刑，無財產。
    (六)原告大安高工肄業，未婚，目前服刑中，無財產。
    (七)被告同意支付醫療費用87,026元。
  乙、兩造所爭執之事項：
      本件精神慰撫金應以多少為宜？
四、本院得心證之理由：
    按因故意或過失不法侵害他人之權利者，負損害賠償責任。
    不法侵害他人之身體或健康者，對於被害人因此喪失或減少
    勞動能力或增加生活上之需要時，應負損害賠償責任。不法
    侵害他人之身體、健康、名譽、自由、信用、隱私、貞操，
    或不法侵害其他人格法益而情節重大者，被害人雖非財產上
    之損害，亦得請求賠償相當之金額。其名譽被侵害者，並得
    請求回復名譽之適當處分。民法第184 條第1 項、第193 條
    第1 項、第195 條第1 項前段分別定有明文。被告就其該當
    本件侵權行為之損害賠償責任一事，為兩造所不爭執，業如
    上述不爭執事項(三)，則原告請求被告賠償各項金額，是否應
    予准許，分述如次：
（一）醫療費用87,026元部分：
      就原告所請求醫療費用87,026元部分，為被告所不爭執，
      詳如上述不爭執事項(七)，自應准許。
（二）精神慰撫金5,112,974元部分：
      按慰藉金之賠償須以人格權遭遇侵害，使精神上受有痛苦
      為必要，其核給之標準固與財產上損害之計算不同，然非
      不可斟酌雙方身分資力與加害程度，及其他各種情形核定
      相當之數額。最高法院51年臺上字第223 號判例意旨參。
      爰審酌原告為大安高工肄業，未婚，目前服刑中，無財產
      ；被告為國中畢業，未婚，目前在臺北監獄服刑，無財產
      。被告因細故與原告發生爭執，而與友人共3 以出手毆打
      原告，致原告自機車後座跌至地面，因而受有頸椎3/4 、
      4/5 、5/ 6節椎間盤突出併神經壓迫之普通傷害，並衡量
      兩造之身分、地位、經濟狀況、侵權行為情節之輕重，認
      原告請求非財產上之損害賠償5,112,974 元，顯屬過高，
      應酌減為20萬元，較為妥適，逾此數額之請求，即屬無據
      。
五、從而，原告依侵權行為法律關係，請求被告給付287,026 元
    ，及自97年10月10日起至清償日止，按週年利率5%計算之利
    息，為有理由，應予准許。至原告逾上開金額之請求為無理
    由，應予駁回。
六、本判決主文第1 項，所命被告給付原告之數額未逾50萬元，
    依民事訴訟法第389 條第1 項第5 款規定，應由本院依職權
    宣告假執行。
七、本件判決基礎已臻明確，兩造其餘攻防方法及訴訟資料經本
    院審酌後，核與判決不生影響，無逐一論駁之必要，併此敘
    明。
八、訴訟費用負擔之依據：民事訴訟法第79條。
中    華    民    國    98    年    8     月    3     日
                  民事第二庭  法  官  陳梅欽
以上正本證明與原本無異。
如對本判決上訴，應於判決送達後20日內向本院提出上訴狀。
中    華    民    國    98    年    8     月    5     日
                              書記官  徐瑩書


司法院資訊處製作；財團法人民間司法改革基金會備份。
